【裁判字號】    98,簡上,443
【裁判日期】    980722
【裁判案由】    詐欺
【裁判全文】
臺灣桃園地方法院刑事判決             98年度簡上字第443號
上  訴  人
即  被  告  甲○○
上列上訴人即被告因詐欺案件，不服本院中華民國98年4 月7 日
98年度壢簡字第660 號第一審刑事簡易判決（聲請簡易判決處刑
案號：98年度偵字第455 號、98年度偵字第1335號）提起上訴，
本院管轄之第二審合議庭判決如下：
    主  文
上訴駁回。
    事  實
一、甲○○明知近年來以虛設、借用或買賣人頭帳戶之方式，供
    詐騙集團作為詐欺他人交付財物等不法用途多有所見，亦知
    金融機構帳戶一般人均可申請，並無設限制，且係個人理財
    之重要工具，關係個人財產、信用之表徵，應可預見將金融
    機構帳戶存摺、金融卡及密碼等資料提供予他人，可能供詐
    騙集團所用，仍基於幫助他人詐欺取財之未必故意，於民國
    九十七年十月二十一日前之某日，在臺灣地區不詳地點，將
    其所有之遠東商業銀行股份有限公司中壢分行帳號0000
    000000000000000號帳戶（下稱遠東銀行中
    壢分行帳戶）之金融卡及密碼，提供予真實姓名年籍不詳之
    詐騙集團成員，嗣後再由該詐騙集團之成員，意圖為自己不
    法之所有，並基於詐欺取財之犯意，先後於(一)九十七年十月
    二十一日某時許，以電話撥打乙○○之電話，向乙○○佯稱
    其網路購物付款方式錯誤，要求乙○○至自動提款機前依其
    指示操作，致乙○○信以為真而陷於錯誤，依照詐騙集團成
    員指示，至臺北市○○區○○街一四九號福港郵局之自動提
    款機前操作，旋於同日晚上八時四十一分許，匯入新臺幣（
    下同）二萬一千六百五十三元至上開遠東銀行中壢分行帳戶
    ；(二)九十七年十月二十一日晚上十時許，以電話撥打丙○○
    之電話，向丙○○佯稱其網路購物付款方式錯誤，要求丙○○至自動提款機前依其指示操作，致丙○○信以為真而陷於
    錯誤，依照詐騙集團成員指示，至臺中縣神岡鄉○○路六一
    一號社口郵局之自動提款機前操作，旋於同日晚上十時四十
    九分許，匯入五千九百七十一元至上開遠東銀行中壢分行帳
    戶嗣因乙○○、丙○○察覺有異報警循線查獲。
二、案經桃園縣政府警察局中壢分局報請臺灣桃園地方法院檢察
    署檢察官偵查後聲請以簡易判決處刑。
    理  由
一、按傳聞法則之重要理論依據，在於傳聞證據未經當事人之反
    對詰問予以核實，乃予排斥，惟若當事人已放棄對原供述人
    之反對詰問權，於法院審判時表明同意該等傳聞證據可作為
    證據，基於證據資料愈豐富，愈有助於真實發現之理念，並
    貫徹刑事訴訟法修法加重當事人進行主義之精神，確認當事
    人對於證據能力有處分權之制度，傳聞證據經當事人同意做
    為證據，法院認為適當者，亦得為證據。另當事人於調查證
    據時，對於傳聞證據表示「沒有意見」，而未於言詞辯論終
    結前聲明異議，應視為已有將該等傳聞證據採為證據之同意
    ，此刑事訴訟法第一百五十九條之五定有明文。本案被告甲○○於本院審理程序中已表示對卷內人證、書證、物證之證
    據能力均無意見，本院審理時，被告對被告以外之人於審判
    外之陳述之證據能力並未表示意見，迄本院言詞辯論終結前
    ，被告亦未爭執本案證據之證據能力，依刑事訴訟法第一百
    五十九條之五第二項之規定，應視為被告已同意本案相關之
    傳聞證據均可做為證據，本院斟酌本案卷內之證據並非非法
    取得，亦無證明力明顯過低之情形，且經本院於審判期日依
    法進行證據之調查、辯論，被告於訴訟上之程序權，已受保
    障，前揭各該證據，均得採為證據。
二、訊之被告甲○○固坦承上開遠東銀行中壢分行帳戶為其所有
    等情，惟矢口否認有何幫助詐欺取財之犯行，並辯稱：伊的
    東西常常亂丟，不知道為何會被詐騙集團拿去使用，提款卡
    是在機車置物箱遺失的云云。惟查：
  (一)上揭被害人乙○○及丙○○分別遭詐騙而匯款之事實，業據
    證人即被害人乙○○及丙○○於警詢時陳述在卷（見臺灣桃
    園地方法院檢察署九十八年度偵字第四五五號卷第六頁至第
    八頁、九十八年度偵字第一三五號卷第七頁至第八頁），並
    有遠東商業銀行股份有限公司九十七年十一月七日（九七）
    遠銀詢字第○○○○○六六號函暨所附上開遠東銀行中壢分
    行帳戶存摺往來明細分戶帳及開戶資料、郵局自動櫃員機交
    易收據、臺北市政府警察局士林分局後港派出所受理各類案
    件紀錄表、臺北市政府警察局士林分局後港派出所受理刑事
    案件報案三聯單、臺北市政府警察局士林分局後港派出所受
    理詐騙帳戶通報警示簡便格式表、內政部警政署反詐騙案件
    紀錄表、遠東商業銀行股份有限公司九十七年十一月六日（
    九七）遠銀詢字第○○○○○五四號函暨所附上開遠東銀行
    中壢分行帳戶存摺往來明細分戶帳及開戶資料、郵局自動櫃
    員機交易收據、臺中縣警察局豐原分局社口派出所受理各類
    案件紀錄表、臺中縣警察局豐原分局社口派出所受理詐騙帳
    戶通報警示簡便格式表、內政部警政署反詐騙案件紀錄表各
    一紙等附卷可稽（見上開偵字第四五五號卷第九頁至第二三
    頁、上開偵字第一三三五號卷第九頁至第一八頁、第二一頁
    至第二三頁），是上開被害人乙○○及丙○○指述遭人詐騙
    而匯款至上開遠東銀行中壢分行帳戶之事實，應堪認定。
  (二)被告固以前情置辯，然查，被告於偵查中供稱：上開遠東銀
    行中壢分行之帳戶是伊申請開設，該帳戶提款卡伊放在機車
    置物箱中不見了，提款卡密碼伊怕忘記，所以寫在小紙條與
    提款卡放在一起，密碼是七一一二二二，因為伊有兩個帳戶
    ，所以伊將出生之年改為七一云云（見上開偵字第四五五號
    卷第二七頁），復於本院審理時先供稱：伊的東西常常亂丟
    ，伊不知道為何提款卡會被詐騙集團拿去使用云云（見本院
    卷第三一頁），審酌被告對於上開遠東銀行中壢分行之提款
    卡如何遺失，前後供述不一，已見情虛，甚且，被告於本院
    審理中經本院提示其於偵查中之辯解後始改稱：伊提款卡是
    放置在機車置物箱中不見云云（見本院卷第三一頁），益見
    被告係憑空捏造提款卡上開在機車置物箱中遺失之說詞，而
    於本院審理時無法確認偵查當時之說詞，始無法立即說出上
    開在機車置物箱中遺失之辯解，足認被告上揭辯稱，委不足
    採。
  (三)次查，被告於偵查中供稱：提款卡密碼伊怕忘記，所以寫在
    小紙條與提款卡放在一起，密碼是七一一二二二，因為伊有
    兩個帳戶，所以伊將出生之年改為七一云云一節，誠如被告
    所述因怕密碼忘記所以才寫在小紙條上，但被告亦供稱該提
    款卡密碼係被告為免與另一提款卡密碼混淆而改變出生之年
    份並與生日日期合起特別設定，顯見被告對於上開遠東銀行
    中壢分行帳戶之提款卡密碼知之甚詳，甚且能明白說出為何
    以上開數字組合設定為密碼，益徵被告並無不能記住上開遠
    東銀行中壢分行帳戶提款卡密碼之情事。再者，一般人對於
    提款卡及密碼均認為是極重要之資料，如將密碼及提款卡置
    放在一起，而遭竊或遺失，恐會使該提款卡帳戶內之錢財遭
    人提領，衡情，顯不至將提款卡之密碼特別書寫並置放在提
    款卡上，因此，被告上開供稱將提款卡與密碼放置在一起，
    亦與常情有違。
  (四)第查，核諸詐欺取財者為能遂行其詐欺取財行為，主要是利
    用他人帳戶作為匯入贓款之人頭帳戶，終而取得贓款，則在
    該詐欺取財者尚未取得詐騙而匯入之贓款前，真正之帳戶所
    有人即辦理掛失止付，該詐欺取財者豈非於大費周章實施詐
    術後，僅因真正帳戶所有人掛失止付，即無法取得贓款，甚
    或使贓款歸屬他人，而難遂行其詐騙之目的，則該詐欺取財
    者焉有可能以此等隨時有遭真正帳戶所有人掛失止付之帳戶
    作為匯入贓款之人頭帳戶？更甚者，為免功虧一簣，匯入帳
    戶之款項不致成為牆上之餅畫，可望卻無法提領享用，詐欺
    取財者當必確信所持之金融卡用於詐財收贓期間絕無遭原主
    掛失遂頓成廢物之可能。設係盜贓或取自不法之管道，該詐
    欺取財者又何來此一確信？再者，若無正確密碼，殆無可能
    自上開遠東銀行中壢分行帳戶中提領款項，而此「密碼」既
    屬甚為重要且私密之物，倘非被告主動告知，詐欺集團份子
    又何有可能知悉？更遑論詐欺集團份子利用他人帳戶收贓之
    獲利動輒達數萬元、數十萬元或數百萬元之譜，與此獲利相
    較，渠等向原帳戶使用者以購買或徵得同意方式取得使用權
    所花費之成本至多不過數千元，非但能確實保障收贓成果，
    且此成本實係九牛一毛，不足掛齒，顯見詐欺集團成員必以
    購買或徵得同意之方式取得帳戶使用權，絕無大費周章竊取
    他人存摺金融卡之後，再耗費大量無謂成本苦思「破解密碼
    」方法，甚或在無從破解密碼之際，猶須冒原持有者掛失報
    警致增加遭查獲風險之必要。故本件縱無證據足認被告曾向
    詐欺集團成員收取一定代價，然被告確曾將本案帳戶之金融
    卡交付詐欺集團成員並告知密碼以助渠等行騙之事實，至堪
    認定。
  (五)另按任何人均可辦理金融帳戶存摺、金融卡使用，如無正當
    理由，實無借用他人存摺、金融卡使用之理，而金融存摺、
    金融卡及密碼亦事關個人財產權益之保障，其專有性甚高，
    除非本人或與本人親密關係者，難認有何理由可自由流通使
    用該存摺、金融卡及密碼，一般人均有妥為保管及防止他人
    任意使用之認識，縱特殊情況偶需交付他人使用，亦必深入
    瞭解用途及合理性，始予提供，且該等專有物品如落入不明
    人士手中，而未加以闡明正常用途，極易被利用為與財產有
    關之犯罪工具，而有犯罪意圖者，非有正當理由，竟徵求他
    人提供帳戶，客觀上可預見其目的，係供為某筆資金之存入
    ，後再行領出之用，且該筆資金之存入及提領過程係有意隱
    瞞其流程及行為人身分曝光之用意，一般人本於一般認知能
    力均易於瞭解，報章媒體復一再披露詐騙集團為規避查緝，
    故使用他人帳戶以遂行詐欺之不法犯罪態樣，被告為一智慮
    健全之人，對此自難諉為不知，且被告任意交付帳戶金融卡
    及密碼等物予他人，該人既有使用帳戶之需，竟不思自行申
    辦，反大費周章收集他人帳戶使用，顯與一般交易常情相悖
    ，則其用途實屬可疑，足證被告應可預見金融帳戶提款卡、
    密碼等物提供他人使用，將幫助他人實施財產犯罪，竟仍將
    上開遠東銀行中壢分行之帳戶金融卡及密碼交付該來路不明
    之人，是縱無證據證明被告明知該人之犯罪態樣為以上開遠
    東銀行中壢分行帳戶供詐欺取財之用，惟其顯具縱有人以其
    金融帳戶實施詐欺取財犯罪亦不違背其本意之幫助意思至明
    。是本案事證明確，被告上揭犯行，應堪認定。
三、按刑法上之幫助犯，係對於犯罪與正犯有共同之認識，以幫
    助之意思，對於正犯資以助力，而未參與犯罪行為者而言，
    如未參與實行構成要件之行為，且係出於幫助之意思，提供
    助力，即屬幫助犯，而非共同正犯（最高法院四十九年度台
    上字第七七號判例可資參照）。本件被告係基於幫助之犯意
    ，將上開遠東銀行中壢分行帳戶之金融卡及密碼等資料交予
    真實姓名年籍不詳之詐騙集團成員使用，使該詐騙集團對被
    害人乙○○、丙○○施以上開詐術，致乙○○、丙○○陷於
    錯誤，而將上開金額匯入上開遠東銀行中壢分行之帳戶內，
    而為他人詐欺取財之犯行提供助力，核被告所為，係犯刑法
    第三十條第一項前段、第三百三十九條第一項之幫助詐欺取
    財罪。被告將上開遠東銀行中壢分行帳戶之金融卡及密碼等
    資料交付予詐騙集團使用致乙○○、丙○○遭受詐騙，被告
    係以一幫助行為，幫助他人為數個犯罪行為，為想像競合犯
    ，應依刑法第五十五條之規定從一重處斷。原審認本件事證
    明確，因而適用刑法第三十條第一項前段、第二項、第三百
    三十九條第一項、第五十五條、第四十一條第一項前段，刑
    法施行法第一條之一第一項、第二項前段，並審酌被告明知
    詐騙行為猖獗，卻仍將其所有之金融機構帳戶提供予不法份
    子使用，助長他人犯罪之風氣，並使不法份子易於逃避犯罪
    之查緝，嚴重破壞社會治安及造成被害人尋求救濟之困難，
    所為誠屬不該，復被告犯後猶否認犯行，未見悔意，併考量
    本案被害人遭詐騙之金額及檢察官求處有期徒刑四月略嫌過
    重等一切情狀，量處有期徒刑三月，並於斟酌本案犯罪情節
    及被告資力等節後，諭知以一千元折算一日之易科罰金折算
    標準。核其認事用法尚無違誤，量刑亦屬允當。被告仍執陳
    詞否認犯行提起上訴，為無理由，應予駁回。
據上論斷，應依刑事訴訟法第四百五十五條之一第三項、第三百
六十八條，判決如主文。
本案經檢察官陳國安到庭執行職務
中    華    民    國    98    年    7     月    22    日
                  刑事第九庭  審判長  法  官  吳為平
                                      法  官  胡芷瑜
                                      法  官  林玉蕙
以上正本證明與原本無異。
本件不得上訴。
                                      書記官  魏里安
中    華    民    國    98    年    7     月    22    日


司法院資訊處製作；財團法人民間司法改革基金會備份。
